【裁判字號】    90,簡上,135
【裁判日期】    900914
【裁判案由】    電子遊戲場業管理條例等
【裁判全文】
臺灣臺北地方法院刑事判決                          九十年度簡上字第一三五號
    上  訴  人  臺灣臺北地方法院檢察署檢察官
    被      告  甲○○
右列上訴人因被告甲○○違反電子遊戲場業管理條例案件，不服本院九十年度簡字第
五八三號中華民國九十年二月廿六日第一審判決（聲請簡易判決處刑書案號：九十年
度偵字第一一八八、二四八○號）提起上訴，本院管轄之第二審合議庭判決如左：
    主      文
原判決撤銷。
甲○○共同連續在公眾得出入之場所賭博財物，處罰金柒仟元，如易服勞役，以佰
元折算壹日。
扣案電動賭博機具小瑪莉壹台（含ＩＣ板壹片）及賭資新臺幣參仟零陸拾元均沒收。
    事      實
一、甲○○與綽號「小鐘」之不詳姓名年籍之成年人共同基於概括犯意，自民國八十
    九年四月份某日起，由「小鐘」提供電動賭博機具小瑪莉一台，設置於臺北市○
    ○○路四號之西寧國宅地下一樓停車管理室之公眾得出入場所內，連續與不特定
    之人賭博財物。其賭法為參與賭博之人投入新臺幣（下同）十元硬幣押注，輸贏
    一至數倍，如中獎則賭客依倍數索賠，由「小瑪莉」直接以金錢支付，不中則賭
    資全歸甲○○所有，甲○○再與「小鐘」每半個月分帳一次，先後多次以該電動
    賭博機具與不特定之顧客賭博財物，嗣於八十九年十二月二日上午八時五十分許
    ，為警在上址查獲，並扣得插電營業中之電動賭博機具小瑪莉一台（含ＩＣ板一
    片）及機具內之賭資三千零六十元。
二、案經臺北市政府警察局萬華分局移送臺灣臺北地方法院檢察署檢察官偵查後聲請
    簡易判決處刑。
    理      由
一、右開犯罪事實，已據被告甲○○於警訊及檢察官偵查中自白不諱，核與證人即西
    寧市場管理委員會管理委員王美珍、西寧國宅停車場管理員郭茂榮及謝振乾於警
    訊中證述情節相符，有各該筆錄在卷足憑，並有臺北市政府警察局萬華分局實地
    檢查（查訪）記錄表、現場平面圖、照片三張附卷及電動賭博機具小瑪莉一台（
    含ＩＣ板一片）、機具內賭資三千零六十元扣案可佐，足徵被告任意性自白與事
    實相符，罪證明確，犯行洵堪認定。
二、核被告所為，係犯刑法第二百六十六條第一項前段賭博罪，其與綽號「小鐘」之
    不詳姓名年籍之成年人間有犯意聯絡及行為分擔，應依共同正犯論處。被告先後
    多次賭博犯行，均時間緊接，所犯係構成要件相同之罪名，顯係基於概括犯意反
    覆為之，應依連續犯之規定，論以一罪，並加重其刑。
三、聲請簡易判決處刑意旨另以：被告未辦理電子遊戲場業務之營利事業登記，擅自
    擺設電子賭博機具，供不特定人益智娛樂並賭博財物，因認被告尚涉有違反電子
    遊戲場業管理條例第十五條規定，應依同條例第二十二條論處云云。惟按，電子
    遊戲場業管理條例第三條已明定：「本條例所稱電子遊戲場業，指設置電子遊戲
    機供不特定人益智娛樂之營利事業」，然查本件被告係於前開西寧國宅地下一樓
    停車管理室內擺放電動賭博機具，而該停車管理室性質係休息室兼倉庫，並非營
    業場所，更無營業執照之可言，且除扣案之電動賭博機具一台外，並未擺設其他
    之電子遊戲機，業據被告及證人王美珍、郭茂榮、謝振乾分別於警訊中陳述在卷
    ，且有現場相片三幀附卷可參，核與電子遊戲場業管理條例第三條定義並不相符
    ，蓋因被告並未擺設任何益智娛樂之電子機具，則該停車管理室非本條例所稱之
    電子遊戲場業甚明，已難謂有該條例之適用餘地。再同條例第四條第二項及第二
    十一條另規定：「前項電子遊戲機不得有賭博或妨害風化之設計及裝置」、「電
    子遊戲場業不得設置本條例施行前已公告查禁之電子遊戲機供人娛樂」，並將電
    子遊戲機分類為：益智類、鋼珠類及娛樂類。是所謂電子遊戲場業應辦理營利事
    業登記者，應係指經營設置益智類、鋼珠類、娛樂類之電子遊戲機供不特定人「
    益智娛樂」之營利事業而言，違反者方有同條例第十五條、第二十二條之適用。
    倘行為人所設置之電動機具，係賭博性之電子遊戲機，根本無從辦理電子遊戲場
    業之營利事業登記，自無依前開條例處罰之餘地。本件被告與共犯「小鐘」共同
    擺設之機具係屬公告禁止之小瑪莉賭博機台，已如前述，自非屬前開條例所稱之
    電子遊戲機，更難認定該停車管理室屬前開條例之電子遊戲場業者，實無從以該
    條例相繩之。惟因聲請人既認為與前揭賭博罪有想像競合犯之裁判上一罪關係，
    爰不另為無罪之諭知。上訴人即公訴人猶執陳詞認被告係違反電子遊戲場業管理
    條例第十五條「未依本條例規定辦理營利事業登記者，不得經營電子遊戲場業」
    之規定，應依同條例第二十二條規定處罰云云，自非可採，其上訴為無理由。
四、原審予以論罪科刑，固非無見，惟按，當場賭博之器具與在賭檯或兌換籌碼處之
    財物，不問屬於犯人與否，沒收之，刑法第二百六十六條第二項定有明文，此為
    義務沒收之規定，法院並無斟酌裁量之餘地。查本件查獲之當場賭博器具為電動
    賭博機具小瑪莉一台（含ＩＣ板一片），此觀臺北市政府警察局萬華分局實地檢
    查（查訪）記錄表所載甚明，原審竟僅諭知沒收該電動賭博機具之ＩＣ板一片，
    未及於電動賭博機具，與上開法條規定未合，尚有未洽。上訴人即公訴人指摘原
    判決不當，雖無理由，惟原判決既有可議，自應由本院予以撤銷改判。爰審酌被
    告之犯罪動機、目的、手段、擺設時間非久旋即為警查獲，所生危害尚非重大，
    及犯罪後坦承犯行等一切情狀，量處如主文所示之刑，並諭知易服勞役之折算標
    準。末查，扣案之電動賭博機具小瑪莉一台（含ＩＣ板一片）及賭資三千零六十
    元，併依刑法第二百六十六條第二項宣告沒收。
五、被告經合法傳喚，無正當理由不到庭，爰不待其陳述，逕行判決。
據上論斷，應依刑事訴訟法第四百五十五條之一第一項、第三項、第三百六十九條第
一項前段、第三百七十一條、第三百六十四條、第二百九十九條第一項前段，刑法第
二十八條、第五十六條、第二百六十六條第一項前段、第二項、第四十二條第二項，
罰金罰鍰提高標準條例第一條前段、第二條，判決如主文。
本案經檢察官張熙懷到庭執行職務
中      華      民      國    九十      年      九      月     十四     日
                                      臺灣臺北地方法院刑事第八庭
                                          審判長法  官  王淑滿
                                                法  官  張筱琪
                                                法  官  宋松璟
右正本證明與原本無異。
本判決不得上訴。
                                                書記官  楊文祥
中      華      民      國    九十      年      九      月     十四     日


司法院資訊處製作；財團法人民間司法改革基金會備份。
